【裁判字號】    99,台上,3068
【裁判日期】    990520
【裁判案由】    違反毒品危害防制條例
【裁判全文】
最高法院刑事判決            九十九年度台上字第三０六八號
上  訴  人  台灣高等法院台南分院檢察署檢察官
被      告  甲○○
上列上訴人因被告違反毒品危害防制條例案件，不服台灣高等法
院台南分院中華民國九十七年六月二十六日第二審判決（九十七
年度上訴字第五八七號，起訴案號：台灣雲林地方法院檢察署九
十六年度偵字第四二六五號），提起上訴，本院判決如下：
    主  文
上訴駁回。
    理  由
按刑事訴訟法第三百七十七條規定，上訴於第三審法院，非以判
決違背法令為理由，不得為之。是提起第三審上訴，應以原判決
違背法令為理由，係屬法定要件。如果上訴理由書狀並未依據卷
內訴訟資料，具體指摘原判決不適用何種法則或如何適用不當，
或所指摘原判決違法情事，顯與法律規定得為第三審上訴理由之
違法情形，不相適合時，均應認其上訴為違背法律上之程式，予
以駁回。本件原審以公訴意旨略稱：被告甲○○明知海洛因業經
政府公告列為毒品危害防制條例第二條第二項第一款所稱之第一
級毒品，不得非法持有、轉讓，竟基於轉讓第一級毒品海洛因之
犯意，於民國九十五年九月十一日上午十一時許，在南投縣名間
鄉○街村○○路四八二號住處，收受黃世元新台幣（下同）五百
元後，即騎乘機車外出向年籍不詳綽號「阿達」之成年男子購買
海洛因一小包。嗣於同日十二時許，返回住處，而未及將購得之
海洛因交付黃世元，即遭警查獲，致其轉讓海洛因行為未能得逞
，因認被告涉犯毒品危害防制條例第八條第五項、第一項之轉讓
第一級毒品未遂罪嫌。惟經審理結果，認為不能證明被告有轉讓
第一級毒品之犯行，但被告尚有持有海洛因之行為，惟該持有海
洛因之行為已經台灣南投地方法院（下稱南投地院）九十五年度
訴字第九一八號判決以被告有施用第一級毒品之犯行判處有期徒
刑八月，於九十六年一月十九日確定，並認被告持有上開海洛因
之低度行為，應為施用海洛因之高度行為所吸收，而不另論罪。
從而，本件被告持有海洛因之行為，既經判決確定，合於刑事訴
訟法第三百零二條第一款之規定，因而維持第一審諭知免訴之判
決，駁回檢察官在第二審之上訴。檢察官上訴意旨略稱：(一)、被
告係以自己名義向他人取得海洛因，依民法委任契約之法理，被
告負有將海洛因移轉給黃世元之義務，其既有移轉所有權之意思
，自應構成轉讓第一級毒品罪，原審認被告所為係犯幫助施用毒
品未遂，有判決適用法則不當之違法。(二)、原審認本件與南投地
院九十五年度訴字第九一八號判決為同一案件，惟該案係被告於
九十五年九月八日十四時，在南投縣名間鄉○○路四八二號住處
內以針筒注射之方式，施用海洛因一次，而本件係被告於同時間
，同地點，基於轉讓第一級毒品之犯意，轉讓第一級毒品予黃世
元。二者之犯罪時間不同，罪名互異，且犯意各別，應非同一案
件，原審為免訴之判決，亦有適用法則不當之違法云云。
惟查：(一)、無償受他人委託，代為購買第一級毒品海洛因後交付
委託人，以便利、助益委託人施用者，為幫助施用，苟以便利、
助益委託人販賣者，則為幫助販賣，其行為人於購入海洛因之始
，即係為委託人而持有，並非購入後始另行起意交付而移轉海洛
因之所有權予委託人，此與轉讓海洛因，係指原未受他人委託而
基於為自己之意思購買後，始起意將其所有之海洛因，以移轉所
有權之意思交付他人之情形，顯然有別。本件原判決依憑被告於
警詢、偵查、第一審及原審審理中之供詞，以及證人黃世元、吳
修源、陳建璋、鄭世忠於偵查中之證詞，並以法務部調查局九十
五年十月二日調科壹字第09523022910 號鑑定書，認定被告於九
十五年九月十一日上午十一時許，在南投縣名間鄉○街村○○路
四八二號住處，收受黃世元交付之五百元後，旋騎乘機車前往南
投市電信局旁，向真實姓名年籍不詳、綽號「阿達」之成年男子
購得海洛因一小包，於同日十二時許返回住處時即遭警查獲，而
未及將購得之海洛因交付予黃世元等情，並說明：(1)被告僅係受
黃世元之託代為購買海洛因施用，被告向「阿達」購得海洛因後
，該海洛因所有權自始歸屬於黃世元，被告持有海洛因乃受託代
買之當然結果，彼此間並無移轉所有權之意思，被告不構成轉讓
第一級毒品罪。(2)被告尚未將所購得之海洛因交付黃世元，即為
警查獲，黃世元因尚未施用該等海洛因，自不構成毒品危害防制
條例第十條第一項之施用第一級毒品罪。而幫助施用第一級毒品
罪，係幫助犯，屬從犯，被告所為亦不構成施用第一級毒品罪等
由。經核於法均無違誤。上訴意旨(一)仍執前詞謂被告所為應構成
轉讓第一級毒品罪云云，尚有誤解，自非適法之第三審上訴理由
。(二)、原判決業已明本件既不能證明被告有轉讓第一級毒品之
犯行，本應為無罪判決之諭知，但被告持有第一級毒品部分，檢
察官於起訴書已詳述其犯罪事實，法院自得審理。查本件被告於
九十五年九月十一日為警查獲後，經採集尿液送驗結果，呈嗎啡
陽性反應，其該次施用第一級毒品之犯行，已由南投地院於九十
五年十二月二十九日以九十五年度訴字第九一八號判決量處有期
徒刑八月，並於九十六年一月十九日確定，有台灣高等法院被告
前案紀錄表及南投地院上開判決可稽。該確定判決以被告該次因
施用海洛因而持有海洛因之低度行為，應為施用海洛因之高度行
為所吸收，而不另論罪。本件被告上開持有第一級毒品之犯行，
既經前案判決確定，依刑事訴訟法第三百零二條第一款規定，原
審為免訴之判決，經核於法並無違背，而無上訴意旨(二)所指之違
法可言。衡以前開說明，其上訴為違背法律上之程式，應予駁回
。
據上論結，應依刑事訴訟法第三百九十五條前段，判決如主文。
中    華    民    國  九十九  年    五    月   二十   日
                      最高法院刑事第十三庭
                          審判長法官  賴  忠  星
                                法官  呂  丹  玉
                                法官  吳      燦
                                法官  蔡  名  曜
                                法官  葉  麗  霞
本件正本證明與原本無異
                                      書  記  官
中    華    民    國  九十九  年    五    月  二十五  日
                                                       s

司法院資訊處製作；財團法人民間司法改革基金會備份。
